【裁判字號】    97,交聲,1410
【裁判日期】    971024
【裁判案由】    違反道路交通管理處罰條例聲明異議
【裁判全文】
臺灣桃園地方法院刑事交通事件裁定    97年度交聲字第1410號
原處分機關  交通部公路總局新竹區監理所中壢監理站
異  議  人
即受處分人  乙○○
上列異議人即受處分人因違反道路交通管理處罰條例案件，對於
交通部公路總局新竹區監理所中壢監理站中華民國97年8 月8 日
所為之處分（原處分案號：壢監裁字第裁53－C00000000 號），
聲明異議，本院裁定如下：
    主  文
異議駁回。
    理  由
一、按汽車駕駛人，行經有燈光號誌管制之交岔路口闖紅燈者，
    處新臺幣（下同）1,800 元以上5,400 元以下罰鍰，並記違
    規點數3 點，道路交通管理處罰條例第53條第1 項、第63條
    第1 項第3款分別定有明文。
二、原處分意旨略以：異議人即受處分人乙○○於民國97年7 月
    4 日凌晨2 時36分許，駕駛車牌號碼Y8－558 號營業用小客
    車，行經有燈光號誌管制之臺北縣新莊市○○路○○街口，
    竟闖越紅燈，為臺北縣政府警察局新莊分局新莊派出所員警
    甲○○當場舉發（舉發單號：北縣警交字第C00000000 號）
    ，原處分機關遂於97年8 月8 日，依道路交通管理處罰條例
    第53條第1 項及違反道路交通管理事件統一裁罰基準及處理
    細則第43、44、67條等規定，以壢監裁字第裁53－C0000000
    0 號違反道路交通管理事件裁決書，裁處受處分人罰鍰新臺
    幣（下同）2,700 元，並記違規點數3 點。
三、異議意旨略以：異議人乙○○確實有於上開時、地駕駛營業
    小客車行經前開有燈光號誌管制路口之事實，惟上開路段為
    施工路段，車行至黃色網狀近斑馬線時，號誌燈由綠轉黃因
    未看見停止線，故停至號誌燈下（即本院卷第26頁現場圖之
    A 點）。待前車遠去後才確認前方無其他號誌燈、也無路口
    ，才依車輛前方道路上箭頭方向緩慢前進。在前方50公尺處
    被員警攔下告知闖紅燈（即現場圖之B 點），異議人於當日
    近凌晨5 時許返回現場拍照，發現前端有一柱立號誌燈故障
    不亮，該路段因施工造成道路縮減彎曲，且夜間行駛道路兩
    側無路燈照明，路況不明，再加上號誌燈故障不亮，導致異
    議人判斷錯誤。且依道路交通標誌標線號誌設置規則第221
    條第2 項：「近端號誌應靠近停止線設置。」、同條第3 項
    ：「號誌佈設以能使各車道駕駛者均能清楚辨認為原則。」
    該路口號誌已明顯違反上述原則。再違反道物交通管理事件
    統一裁罰基準及處理細則第12條第7 款規定：「交通管制設
    置損壞、不明確、受他物遮蔽應予勸導免於舉發。」，是異
    議人並無闖紅燈之意圖，僅因初次經過不了解路況，誤以為
    前方有路口才有上開舉動，亦無闖紅燈之事實，為此不服原
    處分，而聲明異議等語。
四、經查：
  (一)本件異議人乙○○於上開時、地駕駛前揭車輛，行經有燈光
    號誌管制之臺北縣新莊市○○路○○街交岔路口闖紅燈等事
    實，業據證人即值勤之員警甲○○於本院調查時結證稱：當
    時伊確實親眼看見異議人駕駛前開車輛，在上揭路口闖越紅
    燈等語，應甚明確，而堪認定，且異議人於本院調查時陳稱
    ，當時係行駛在內側車道等語，參以卷附之照片、現場圖所
    示，證人甲○○值勤所站立之位置（即現場圖之B 點），確
    實可以看見該路段路口之行車狀況（即內側車道），至為明
    確。又依異議人於聲明異議狀中所稱，員警係於該路段路口
    前方50公尺處攔停，可見員警乙○○值勤地點與該路段路口
    之距離不甚遠，以一般執勤員警之專業訓練而言，對於該等
    職務上事項之觀察程度自遠較一般人更為專注，其誤判之可
    能性極低。再者，本件舉發之警員甲○○於執行勤務時，適
    時發現異議人駕駛上開車輛闖違規闖越紅燈，並當場攔停舉
    發，員警甲○○與異議人素不相識，復無怨隙，應無故意設
    詞誣陷受異議人而甘冒偽證罪責之必要，況異議人又未提出
    其他積極證據足資推翻前項舉發認定之事實，實難認證人甲
    ○○有何濫行舉發違規之情形。
  (二)異議人雖以前揭情詞置辯，然查：
  1.異議人辯稱該路段路口之柱立號誌燈（即本院卷第6 頁之近
    端號誌）不亮，導致異議人判斷錯誤云云，然異議人先辯解
    稱伊沒有闖越紅燈，卻另又辯陳該路段之號誌故障無法辨識
    ，其前後之辯解自有矛盾，是否可採，已屬可疑。再證人甲
    ○○於本院調查時證稱：該路段之柱立號誌燈已經沒有再使
    用，而係使用遠端號誌（即本院卷第6 頁之遠端號誌）等語
    ，經核與現場照片所示之遠端號誌仍正常運作相符，是異議
    人前開辯解容有誤會，況依現場照片圖四、圖五（見本院卷
    第7 頁）所示，該柱立號誌燈之紅燈仍會亮起，僅係綠燈故
    障，是異議人行經該路口時，仍可清楚看見該號誌之紅燈燈
    號，至為明確，足徵異議人前開辯解委不足採。
  2.異議人另又辯以：上開路段為施工路段，伊車行至黃色網狀
    近斑馬線時，號誌燈由綠轉黃因未看見停止線，故停至號誌
    燈下（即本院卷第26頁現場圖之A 點）。在現場圖之A 點停
    留10秒待前車遠去，確認前方無其他號誌燈、也無路口，才
    依車輛前方道路上箭頭方向緩慢前進云云，然依前開現場圖
    所示，異議人所稱等停之A 點，與員警甲○○執行勤務之B
    點為直線，並無任何遮蔽物，且本件舉發違規當時為深夜，
    往來之車流量較少，若果真如異議人所稱確實有在A 點等停
    ，衡情，員警甲○○應可輕易發現上情，然證人甲○○於本
    院調查時證稱，當時沒有看到異議人在A 點等停等語，此顯
    與常情不符，況異議人並未提出任何證據可資證明，應認異
    議人上開辯解實不足為憑。
  (三)綜上所述，異議人上開主張本件違規係現場燈號故障、現場
    道路施工導致伊無法判斷、員警誤判之聲明異議意旨，尚難
    採信。
五、綜上所述，異議人乙○○確有在前揭時、地，駕駛上開車輛
    行經有燈光號誌管制之路口闖紅燈行駛之違規行為，洵堪認
    定，從而原處分機關依道路交通管理處罰條例第53條第1 項
    、第63條第1 項第3 款，裁處罰鍰2,700 元，並記違規點數
    3 點，核無違誤，本件異議人之異議為無理由，自應將其異
    議駁回。
六、據上論斷，應依道路交通管理處罰條例第87條第2 項、道路
    交通案件處理辦法第19條，裁定如主文。
中    華    民    國    97    年    10    月    24    日
                  交通法庭法  官  陳德池
 以上正本證明與原本無異。
如不服本裁定，應於裁定送達後5 日內向本院提出抗告狀。
                          書記官  蕭秀蓉
中    華    民    國    97    年    10    月    24    日


司法院資訊處製作；財團法人民間司法改革基金會備份。
